臺灣新竹地方法院刑事判決
108年度原交易字第46號
公  訴  人  臺灣新竹地方檢察署檢察官
被      告  孫智賢


選任辯護人  法律扶助基金會張明堂律師
上列被告因過失致死案件，經檢察官提起公訴（108年度偵字第9
643號），本院依簡式審判程序判決如下：
    主  文
孫智賢犯過失致人於死罪，處有期徒刑陸月，如易科罰金，以新
臺幣壹仟元折算壹日。緩刑伍年，並應依附件之本院一一０年度
交附民移調字第二八號和解筆錄內容履行。
　　事　實
一、孫智賢於民國108年2月4日19時55分許，騎駛車牌號碼000-0
    000號普通重型機車沿新竹縣竹東鎮東峰路由北往南行駛，
    行經東峰路525號前方之行人穿越道後，本應充分注意車前
    狀況，並隨時採取必要之安全措施，以避免危險之發生，而
    依當時天候晴、夜間有照明、柏油路面、乾燥、無缺陷、無
    障礙物、視距良好等情，並無不能注意之情事，竟疏未注意
    及此，適有行人陳木勝於行人穿越道100公尺範圍內之分向
    限制線路段，亦違規由西往東方向穿越車道，且未充分注意
    左右來車走至，孫智賢見狀閃避不及發生碰撞，致雙方倒地
    ，陳木勝因此受有頭胸部及四肢多處外傷、頭部挫裂傷及肥
    厚性心肌病變惡化、腦損傷及心因性休克之傷害，經送醫急
    救，於翌(5)日18時05分許宣告不治死亡。孫智賢於肇事後
    ，在未被有偵查犯罪職權之機關或公務員發現前，主動向據
    報前來現場處理道路交通事故之員警坦承肇事，自首而願接
    受裁判。　
二、案經陳木勝之子陳正福告訴及新竹縣政府警察局竹東分局報
    告臺灣新竹地方檢察署檢察官相驗後，由檢察官自動檢舉偵
    查起訴。
　　理　由
一、本件被告孫智賢所犯過失致人於死罪，係非死刑、無期徒刑
    、最輕本刑為3年以上有期徒刑之罪，或高等法院管轄第一
    審之案件，被告於本院行準備程序時，就被訴事實為有罪之
    陳述，經告知簡式審判程序之旨，並聽取檢察官、被告、辯
    護人之意見後，認合於刑事訴訟法第273條之1第1項之規定
    ，裁定進行簡式審判程序，合先敘明。
二、認定犯罪事實所憑之證據及理由：
㈠、上揭犯罪事實，業據被告於本院準備程序及簡式審判程序中
    均坦承不諱(本院卷第236頁、第240頁、第242頁)，核與證
    人陳謝春梅於警詢時證述之內容大致相符(106號相卷第9頁
    至第12頁)，且有道路交通事故現場圖、道路交通事故調查
    表㈠、道路交通事故調查報告表㈡、新竹縣竹東分局下公館派
    出所110報案紀錄單、臺灣新竹地方檢察署相驗筆錄、解剖
    筆錄、法醫檢驗報告書、相驗屍體證明書、法務部法醫研究
    所108年5月17日法醫理字第10800010390號函及所附解剖報
    告書暨鑑定報告書、國立臺灣大學醫學院附設醫院竹東分院
    電子病歷各1份、診斷證明書、新竹縣政府消防局救護紀錄
    表各2份、相驗照片、車禍現場暨車損照片、現場速限標誌
    照片、現場監視器錄影擷圖數張及本院勘驗現場監視錄影光
    碟筆錄暨影像擷圖在卷可稽(106號相卷第15頁至第20頁、第
    23頁至第24頁、第27頁至第36頁、第38頁至第40頁、第61頁
    至第63頁、第65頁至第72頁、第74頁至第81頁、第87頁至第
    91頁、106號相卷外放病歷卷、本院卷第102頁至第103頁、
    第107頁至第123頁、第167頁)。
㈡、按汽車行駛時，駕駛人應注意車前狀況，並隨時採取必要之
    安全措施，道路交通安全規則第94條第3項定有明文。此為
    考領駕照之人所應知，且應注意並確實遵守之事項，本件被
    告既考領有普通重型機車駕駛執照，有上開道路交通事故調
    查報告表㈡在卷為憑，自應確實注意並遵守之，而依被告肇
    事時之路況為天候晴、夜間有照明、柏油路面乾燥、無缺陷
    、無障礙物、視距良好等情況，此觀諸卷附現場照片自明，
    亦有上開道路交通事故調查表㈠可證，是依照當時之情形，
    被告並無不能注意之情事，詎疏未充分注意車前狀況，而撞
    擊穿越馬路之被害人陳木勝，肇致本件行車事故，足見被告
    對本件行車事故之發生確有未充分注意車前狀況之過失甚明
    ，再本件經送交通部公路總局新竹區監理所竹苗區車輛行車
    事故鑑定會鑑定，鑑定結果亦同此認定，有交通部公路總局
    新竹區監理所108年7月22日竹監鑑字第1080123524號函暨竹
    苗區車輛行車事故鑑定會鑑定意見書1份在卷可佐(106號相
    卷第98頁至第100頁)。至被害人行經行人穿越道100公尺範
    圍內之分向限制線路段，亦違規由西往東方向穿越車道，且
    未充分注意左右來車，已經本院認定如前，且其亦無不能注
    意之狀況，堪認被害人對於本件事故之發生雖亦與有過失，
    惟此仍無解於被告罪責之成立，附此敘明。
㈢、據此，被害人確因本件車禍致死，而被告之過失與被害人死
    亡間，具有相當因果關係無訛，足認被告之自白與事實相符
    ，本案事證明確，被告犯行堪以認定，應依法論科。
三、論罪科刑：
㈠、按行為後法律有變更者，適用行為時之法律。但行為後之法
    律有利於行為人者，適用最有利於行為人之法律，刑法第2
    條第1項定有明文。經查，被告為本案犯行後，刑法第276條
    第1項之規定業於108年5月29日修正公布，並自同月31日生
    效施行，修正前刑法第276條第1項規定：「因過失致人於死
    者，處2年以下有期徒刑、拘役或2千元以下罰金」，而修正
    後則規定：「因過失致人於死者，處5年以下有期徒刑、拘
    役或50萬元以下罰金」，經比較新舊法之結果，修正後刑法
    第276條規定並未更動過失致死罪之構成要件及得科處之法
    定刑種類，僅基於刑罰平等原則，刪除業務過失致死之處罰
    ，並提高普通過失致死罪之法定刑及罰金刑上限，由法官依
    個案過失情節之輕重量處適當之刑，則仍應以修正前規定較
    有利於被告，揆諸首開規定，即應適用108年5月29日修正前
    刑法第276條第1項規定，合先敘明。　　
㈡、核被告所為，係犯修正前刑法第276條第1項之過失致人於死
    罪。又被告於肇事後未被有偵查犯罪職權之機關或公務人員
    發覺前，在現場等候員警前來處理，並於員警接獲通報而到
    達車禍現場處理時主動向員警自首坦承肇事願接受裁判等情
    ，有新竹縣政府警察局竹東分局下公館派出所道路交通事故
    肇事人自首情形紀錄表1紙在卷可佐（本院卷第53頁），是
    被告對於未發覺之犯罪自首而有願接受裁判之意，爰依刑法
    第62條前段之規定減輕其刑。
㈢、爰以行為人之責任為基礎，審酌被告為領有駕駛執照之普通
    重型機車駕駛人，本應遵守行車相關規定，謹慎小心駕車，
    以維護自身及其他用路人之安全，竟未注意車前狀況，致生
    本件交通事故，使被害人喪失寶貴性命，造成被害人家屬心
    理莫大痛苦，所生損害極為重大且難以彌補，惟念其犯後終
    能坦承犯罪並自首本案犯行，且積極與被害人家屬以新臺幣
    50萬元達成民事和解，取得渠等之諒解等情，有和解筆錄1
    份在卷可查(本院卷第253頁至第254頁)，堪認被告尚具悔意
    ，兼衡被告並非本案唯一肇事原因之過失程度，暨其自述國
    中肄業之智識程度、目前為臨時工、未婚無子女、現獨自居
    住、普通之家庭經濟狀況等一切情狀，量處如主文所示之刑
    ，並諭知易科罰金之折算標準。
㈣、末查，被告前未曾因故意犯罪受有期徒刑以上刑之宣告，此
    有臺灣高等法院被告前案紀錄表附卷足參（本院卷第249頁
    至第252頁），且已與被害人家屬達成民事和解，展現其真
    摯之歉意，被害人家屬亦表示同意本院從輕量刑，並給予被
    告緩刑，是被告經此偵、審程序之教訓後，應能知所警惕，
    信無再犯之虞，本院因認對其所宣告之刑以暫不執行為當，
    爰併予宣告緩刑5年，以勵自新。然為促使被告確實賠償被
    害人家屬所受損害，爰依刑法第74條第2項第3款規定，諭知
    被告應依附件所示和解筆錄內容履行。又依同法第75條之1
    第1項第4款規定，受緩刑之宣告而違反上開本院所定負擔情
    節重大，足認原宣告之緩刑難收其預期效果，而有執行刑罰
    之必要者，得撤銷其宣告，附此敘明。
據上論斷，應依刑事訴訟法第273條之1第1項、第299條第1項前
段，判決如主文。
本案經檢察官洪期榮提起公訴，檢察官劉得為、劉正祥到庭執行
職務。　
中　　華　　民　　國　　110 　年　　3 　　月　　10　　日
                  刑事第二庭法　官　楊數盈
以上正本證明與原本無異。
如不服本判決應於收受送達後20日內向本院提出上訴書狀，並應
敘述具體理由；其未敘述上訴理由者，應於上訴期間屆滿後20日
內向本院補提理由書（均須按他造當事人之人數附繕本）「切勿
逕送上級法院」。
中　　華　　民　　國　　110 　年　　3 　　月　　10　　日
                            書記官  蕭妙如 
附錄本案論罪科刑法條：　　　　
修正前刑法第276條第1項
因過失致人於死者，處2年以下有期徒刑、拘役或2千元以下罰金
。　　　
附件：
本院110年度交附民移調字第28號和解筆錄 調解成立內容： 一、相對人(即被告孫智賢)願給付聲請人(即被害人家屬陳謝春     梅、陳正福、陳正國、陳寶瑩、陳寶珠)新臺幣(下同)50萬     元，自民國110年4月5日起至114年5月5日止，按月於每月5     日前給付聲請人1萬元至清償完畢止，如有一期未履行，視 　　為全部到期。應匯入聲請人指定之帳戶：竹東郵局，帳        號：00000000000000，戶名：陳正福。 二、聲請人其餘請求拋棄。 三、訴訟費用各自負擔。